臺灣高等法院臺南分院刑事裁定
抗　告　人
即 異 議人　甲 ○ ○
上列抗告人因違反道路交通管理處罰條例案件，不服嘉義地方法
院，中華民國94年3月31日所為裁定（94年交聲字47號），提起
抗告，本院裁定如下：
    主  文
抗告駁回。
    理  由
一、抗告意旨略以：（一）按「汽車駕駛人，駕駛汽車肇事致人
    受傷或死亡，應即採取救護或其他必要措施，並向警察機關
    報告，不得駛離；違者吊扣其駕照3個月至6個月；逃逸者吊
    銷駕駛執照」，道路交通管理處罰條例第62條第1項固定有
    明文。惟所謂肇事逃逸，須肇事人知悉自己肇事，且起意逃
    逸以脫免責任。經查抗告人於93年12月19日上午6時5分許，
    駕駛車牌號碼2U-4352號自用小客車，在嘉義市○○路、博
    東路口，與林振彥發生車禍，但確實不知有擦撞林振彥所駕
    駛之機車，係警方於嘉義巿西區○○路與自由路攔獲抗告人
    ，告知抗告人發生上開車禍，抗告人始知悉肇禍。（二）查
    車禍乃發生於清晨六時許，當時天未亮、視線不良，抗告人
    於駕車前亦有飲酒，意識不清，乃情理之常，又抗告人經警
    實施酒測，酒精濃度高達每公升0.44毫克，業已超過標準值
    0.25毫克甚多，一般人均無法安全駕駛，是抗告人實不知自
    己業已肇事。（三）再查抗告人之車損狀況係右保險桿凹陷
    及後照鏡破裂，情狀僅係擦撞，而被害人林振彥雖受有頭部
    及手腳等處挫傷，僅為輕傷，足徵車禍僅係輕微擦撞，抗告
    人並未察覺上情，應屬可信，益徵抗告人酒精濃度高達每公
    升0.44毫克之情況下未能查覺本次之車禍，足堪認定。（四
    ）復查抗告人雖有駛離現場，係在不知情狀況下為之，而抗
    告人在警員大聲誘導威嚇下順警員口述內容製作筆錄，懇請
    勘驗錄音帶。又証人林振彥雖於警訊時證稱「該車撞上我之
    後，即刻前往博愛路橋由東往西方向逃逸.. 」等語，惟其
    所言僅足證明抗告人有駛離現場之事實，尚不足以認定抗告
    人明知自己肇事而逃逸，原審採上開證言，為認事用法之基
    礎，顯有違背法令等情事，應予撤銷，為此提起抗告。
二、按汽車駕駛人，駕駛汽車肇事致人受傷或死亡，應即採取救
    護或其他必要措施，並向警察機關報告，不得駛離；違者吊
    扣其駕照3個月至6個月；逃逸者吊銷駕駛執照，道路交通管
    理處罰條例第62條第1項定有明文。再按汽車駕駛人，曾依
    第62條第1項之規定吊銷駕駛執照者，終身不得考領駕駛執
    照；同條例第67條第1項亦有明文。(2)另按舉發汽車違反道
    路交通管理事件，有汽車肇事致人傷亡之情形者，由移送行
    為地處罰機關處理，違反道路交通管理事件統一裁罰基準及
    處理細則第26條第1款亦有規定。
三、經查：
（一）本件抗告人駕車肇事致林振彥受傷各情，已據抗告人自承
      在卷（見原審卷第3頁），且經證人林振彥於警詢時證述
      明確（見原審卷第21頁），並有事故調查報告表、現場圖
      、現場照片10幀附卷可按（見原審卷第24至32頁），而林
      振彥因車禍而受有頭部擦挫傷、左臉頰挫傷等傷害，有財
      團法人嘉義基督教醫院出具之診斷證明書1紙附於原審卷
      可稽（見原審卷第53頁），抗告人肇事後未下車救護逕行
      駛離一情，並據證人林振彥於警詢時證稱：「該車輛撞上
      我後，即刻往博愛路橋由東往西方向逃逸... 」等語（見
      原審卷第21頁），合先明。
（二）抗告人於偵查中亦陳稱：「我稍微知道有發生擦撞」、「
      （你是酒後駕車？）是」等語（見原審卷第四七頁），參
      以抗告人駕駛之車輛右後視鏡斷裂、右邊板金凹陷，衡情
      於擦撞之同時，應產生不小之聲響，是其對於擦撞肇禍之
      事實，自難諉為不知。
（三）至其肇事前雖有飲酒，且經警測試其呼氣之酒精濃度為每
      公升0.44毫克，已超過標準值，無法為安全駕駛，但依上
      開偵查中所言，其既自陳當時已知道與他人有發生擦撞之
      事實，足見其飲酒之行為，尚未達到使其對本件肇事之發
      生毫不知悉。是其辯稱其當時因飲酒，意識不清，視線不
      良，其不知自己肇事云云，已難採信。
（四）再者，證人林振彥於警詢時證稱：「我於民國九十三年十
      二月十九日六時五分許，騎重機車ＬＹＳ－２１１號由忠
      孝路機車道，由北向南方向行駛．．．忽然聽到一陣煞車
      聲後，被乙輛自小客車從左側撞擊，該車撞上我後，即刻
      往博愛路橋由東往西逃逸」等語（見原審卷第二一頁），
      對照現場圖確有長約10.6公尺之煞車痕（見原審卷第24頁
      ），行徑方向與抗告人自述之方向一致，足認抗告人於撞
      擊被害人林振彥前曾進行煞車之動作，更益徵抗告人於撞
      擊之前即已察覺事故可能發生故進行煞車之動作，僅因煞
      車不及，仍撞擊被害人肇事而使被害人受傷，則其對於車
      禍之發生，在當時應已知悉，迨無疑義。是其既已知肇禍
      致人受傷之事實，卻未停車為救護或必要之措施，並報警
      處理，竟駕車駛離，其有逃逸以脫免刑責，至堪認定。其
      辯稱：上開肇禍因不知情，始駛離現場，證人林振彥於警
      詢所言，尚不足以認定其明知肇事而逃逸，及抗告人之車
      輛受損僅係右保險桿凹陷及後照鏡破裂，被害人林振彥雖
      受有頭部及手腳等處挫傷，僅為輕傷，足徵車禍僅係輕微
      擦撞，抗告人並未察覺上情，應屬可信云云，顯係卸責之
      詞，非可採取。
（五）至於其又辯稱警員誘導及大聲威嚇下才順警員之口述內容
      製作筆錄，經查抗告人於警訊中供述「我並不知情，是警
      方告訴我才知道」等語（見原審卷十七頁），是抗告人所
      辯上情並非可取。況其偵查中經檢察官訊問時供述「我稍
      微知道有發生擦撞」等語，如前所述，足見抗告人辯稱在
      警員大聲誘導威嚇順警員口述內容製作筆錄，請求勘驗錄
      音帶云云，僅純係卸責之詞，核無必要。
四、綜上所述，抗告人有上開駕車肇事致人受傷而逃逸之行為，
    堪予認定。原審以原處分機關依道路交通管理處罰條例第六
    十二條第一項、第六十七條第一項規定，裁處抗告人吊銷駕
    駛執照並終生禁考，而裁定駁回抗告人之異議，本院經核並
    無違誤。抗告人猶執前詞，指摘原裁定不當，為無理由，應
    予駁回。
據上論斷，應依道路交通案件處理辦法第26條，刑事訴訟法第41
2條，裁定如主文。
中　　華　　民　　國　　94　　年　　5 　　月　　16　　日
               刑事第一法庭      審判長法　官  黃崑宗
                                    　 法  官  蔡長林
                                     　法  官  田平安
以上正本證明與原本無異。
不得再抗告。
 　　　　　　　　　　　　　　　　　　　書記官  劉岳文
中　　華　　民　　國　　94　　年　　5 　　月　　17　　日
